【裁判字號】    99,婚,537
【裁判日期】    991224
【裁判案由】    離婚
【裁判全文】
臺灣臺南地方法院民事裁定               99年度婚字第537號
原      告  王冠棠
訴訟代理人  陳文欽律師
被      告  李慈卉
上列當事人間請求離婚事件，本院裁定如下：
    主    文
本件移送臺灣桃園地方法院。
    理    由
一、按「訴訟之全部或一部，法院認為無管轄權者，依原告聲請
    或依職權以裁定移送於其管轄法院。」，次按「婚姻無效或
    撤銷婚姻，與確認婚姻成立或不成立及離婚或夫妻同居之訴
    ，專屬夫妻之住所地或夫、妻死亡時住所地之法院管轄。但
    訴之原因事實發生於夫或妻之居所地者，得由各該居所地之
    法院管轄。夫妻之住所地法院不能行使職權或在中華民國無
    住所或其住所不明者，準用第一條第一項中段及第二項之規
    定。夫或妻為中華民國人，不能依前二項規定，定管轄之法
    院者，由中央政府所在地之法院管轄之。」，民事訴訟法第
    28 條第1項、第568條分別定有明文。而「訴訟，由被告住
    所地之法院管轄。被告住所地之法院不能行使職權者，由其
    居所地之法院管轄。訴之原因事實發生於被告居所地者，亦
    得由其居所地之法院管轄。被告在中華民國現無住所或住所
    不明者，以其在中華民國之居所，視為其住所；無居所或居
    所不明者，以其在中華民國最後之住所，視為其住所。」，
    復為民事訴訟法第1條第1項及第2項所明定。
二、本件原告起訴主張：兩造於民國95年3月3日結婚，現婚姻關
    係存續中，兩造婚後原同住並共同設籍於臺南縣永康市○○
    ○街29號，嗣因原告需至馬來西亞於原告父親開設之公司工
    作，兩造遂一同於95年7月底前往馬來西亞，並同住於馬來
    西亞，住址為689,JLN SENTOSA 6, TMN SERI SENTOSA
    09600 LUNAS, KEDAH, MALAYSIA（馬來西亞吉打州魯乃市斯
    里聖淘沙花園聖淘沙六路689號），原告於馬來西亞工作，
    被告與原告一同在馬來西亞生活，負責家務之處理，起初兩
    人感情甚篤，之後兩人遂因生活瑣事而偶有爭執，被告竟於
    97年2月中旬，未經原告同意返台，並返回桃園娘家居住，
    且將戶籍於99年6月7日遷至桃園縣大溪鎮○○路○段61號，
    拒不履行夫妻同居義務，原告不得已而於99年6月14日向鈞
    院提起履行同居訴訟，經鈞院於99年8月10日調解成立，被
    告願於99年8月31日回馬來西亞至兩造約定之夫妻共同住所
    地與原告同居。惟被告遲至99年9月2日始至馬來西亞與原告
    同居，但至99年9月中旬被告即無故不告而別，離開馬來西
    亞，經原告於99年10月7日委請律師發存證信函，請求被告
    與原告履行同居，迄今被告仍未返家與原告同居，顯有惡意
    遺棄原告之事實，且在繼續狀態中。原告因受被告之惡意遺
    棄，且兩造已分居多月，顯無調解之可能，原告為此爰依民
    法第1052條第1項第5款之規定，請求鈞院判准兩造離婚等語
    。
三、經查：
  （一）本件原告主張兩造於95年3月3日結婚，婚後原同住並共
        同設籍於臺南縣永康市○○○街29號，嗣於95年7月底一
        同前往馬來西亞工作居住，迄至97年2月中旬，被告逕
        自返臺，並返回桃園娘家居住，且將其戶籍遷至桃園縣
        大溪鎮○○路○段61號，原告於99年6月14日向本院提起
        履行同居訴訟，經本院於99年8月10日調解成立，被告
        願於99年8月31日回馬來西亞至兩造所約定之夫妻共同
        住所地與原告同居之事實，業據原告提出戶籍謄本影本
        1件、本院99年度司家調字第500號調解程序筆錄1件為
        證，是足認兩造僅曾於婚後4個多月居住在臺南，此後
        即變更共同住所地在馬來西亞，並於99年8月10日明確
        約定兩造之共同住所地係在馬來西亞，期間縱使被告有
        返回臺灣，亦係返回其桃園娘家居住，則兩造顯然在臺
        無住所或住所不明，依民事訴訟法第568條第2項準用同
        法第1條第2項之規定，被告既在臺有居所「桃園縣大溪
        鎮○○路○段61號」，自應以該居所地法院為管轄法院
        。
  （二）又原告主張兩造調解成立後，被告於99年9月2日至馬來
        西亞與原告同居，但至99年9月中旬被告即無故不告而
        別，離開馬來西亞，返回臺灣桃園居住，顯有惡意遺棄
        原告之事實等語，則顯然原告主張被告惡意遺棄原告之
        原因事實發生地係在馬來西亞及桃園，亦非發生在臺南
        。
  （三）綜上所述，本件離婚訴訟自應專屬臺灣桃園地方法院管
        轄。茲原告向無管轄權之本院起訴，顯係違誤。爰依職
        權將本件移送於該管轄法院。
四、依民事訴訟法第28條第1項，裁定如主文。
中    華    民    國    99    年    12    月    24    日
                  家事法庭    法  官  葉惠玲
以上正本係照原本作成。
如對本裁定抗告，須於裁定送達後10日內向本院提出抗告狀。
中    華    民    國    99    年    12    月    24    日
                              書記官  謝麗首

司法院資訊處製作；財團法人民間司法改革基金會備份。
